---
title: "Resolução Lista I"
author: "Nathalia Gabriella Ferreira dos Santos"
date: "`r Sys.Date()`"
output: pdf_document
editor_options: 
  chunk_output_type: console
---

```{r setup, include=FALSE}
knitr::opts_chunk$set(echo = TRUE)
```

# Pacotes

```{r message=TRUE, warning=TRUE}
library(tidyverse)
```

# Questão 1

**Enunciado:**

Considere o conjunto de dados abaixo referente a um valor mínimo pago de seguros individuais
(em dólares americanos) por danos com acidentes pessoais. Além do valor pago ao segurado,
serão consideradas as seguintes variáveis explicativas: 

* *legrep:* representação legal (não ou sim)

* *optime:* tempo operacional (em horas) para pagamento do seguro.

```{r}
rm(list = ls())

df <- data.frame(
  valor = c(9.17,6.79,16.64,8.81,15.86,10.07,12.69,6.91,5.43,10.88,8.37,11.9,16.12,8.74,9.35),
  legrep = c("nao","nao","nao","nao","sim","nao","sim","nao","nao","sim","nao","sim","sim","nao","nao"),
  optime = c(18.2,13.1,32.9,17.4,29.5,19.5,22.7,13.3,10.5,19.6,16.3,21.2,29.7,17,18.3)
) %>% as_tibble()

df
```

