---
title: "Resolução Lista I"
author: "Nathalia Gabriella Ferreira dos Santos"
date: "`r Sys.Date()`"
output: pdf_document
editor_options: 
  chunk_output_type: console
---

```{r setup, include=FALSE}
knitr::opts_chunk$set(echo = TRUE)
```

# Pacotes

```{r message=TRUE, warning=TRUE}
library(tidyverse)
```

# Questão 1 - Lista Antiga

**Enunciado:**

Considere o conjunto de dados abaixo referente a um valor mínimo pago de seguros individuais
(em dólares americanos) por danos com acidentes pessoais. Além do valor pago ao segurado,
serão consideradas as seguintes variáveis explicativas: 

* *legrep:* representação legal (não ou sim)

* *optime:* tempo operacional (em horas) para pagamento do seguro.

```{r}
rm(list = ls())

df <- data.frame(
  valor = c(9.17,6.79,16.64,8.81,15.86,10.07,12.69,6.91,5.43,10.88,8.37,11.9,16.12,8.74,9.35),
  legrep = c("nao","nao","nao","nao","sim","nao","sim","nao","nao","sim","nao","sim","sim","nao","nao"),
  optime = c(18.2,13.1,32.9,17.4,29.5,19.5,22.7,13.3,10.5,19.6,16.3,21.2,29.7,17,18.3)
) %>% as_tibble()

df
```

**a)**

```{r}
x <- df %>%
  mutate(intercepto = 1,
         aux = 1) %>% 
  pivot_wider(names_from = legrep,
              names_prefix = "legrep_",
              values_from = aux,
              values_fill = 0) %>% 
  select(intercepto, legrep_sim, optime)
  
x

# resultado bate com original
#fit %>% 
#  model.matrix()
```

**b)**

```{r}
fit <- lm(formula = valor ~ legrep + optime, data = df)
```

```{r}
resposta = fit %>% coefficients() %>% cbind()
colnames(resposta) <- "Coeficientes"
row.names(resposta) <- c("b0","b1","b2")
resposta
```

**c)**

Sim, todas variáveis explicativas são significativas pois $p-valor < \alpha = 0,05$ para todo p-valor encontrado. 

```{r}
resumo <- summary(fit)
resumo$coefficients[,4]
```

**d)**

```{r}
fit %>% fitted()
```

**e)**

Sobre a hipótese nula de que os dados seguem distribuição normal contra a hipótese alternativa que os dados não seguem distribuição normal, dado um $p-valor > \alpha = 0,05$, não rejeita-se $H_0$, logo, há evidências que os resíduos seguem distribuição normal.

```{r}
fit %>% residuals() %>% shapiro.test()
```

**f)**

Matriz:

```{r}
X <- x %>% as.matrix()
C <- t(X) %*% X %>% # transposta * matriz normal
  solve()      # inversa da matriz

C
```

Var(Bk)

```{r}
sigma2 <- 0.2
diag(C)*sigma2
```


**g)**

```{r}
r2_adj <- resumo$adj.r.squared
```


Dado um $R^2 =$ `r r2_adj * 100 %>% round(2)`, conclui-se que o modelo ficou muito bem ajustado para esse conjunto de dados.

# Lista atualizada 2023

# Questão 1

```{r}
rm(list = ls())
```

```{r}
df <- tibble(
  fluxo = c(2.38, 0.62, 2.86, 4.53, 3.74, 2.03, 5.53, 5.72, 6.00, 3.53, 4.25, 0.03, 1.15, 3.04, 1.35, 4.74, 4.80, 5.90, 2.79, 2.51),
  pressao = c(4.65, 3.87, 5.92, 5.67, 4.53, 4.24, 4.73, 2.19, 4.91, 4.83, 7.08, 4.92, 3.94, 3.68, 4.20, 4.93, 5.19, 6.98, 4.42, 4.22),
  tipo = c("A", "B", "B", "B", "A", "B", "A", "A", "A", "A", "B", "B", "B", "A", "B", "A", "A", "A", "B", "A")
)

df %>% head()
```

## a)

```{r}
x <- df %>%
  mutate(intercepto = 1,
         aux = 1) %>% 
  pivot_wider(names_from = tipo,
              names_prefix = "tipo_",
              values_from = aux,
              values_fill = 0) %>% 
  select(intercepto, pressao, tipo_B)
  
x
```

## b)

```{r}
df$fluxo %>% shapiro.test()
```

Sobre a hipótese nula de que os dados seguem distribuição normal contra a hipótese alternativa que os dados não seguem distribuição normal, dado um $p-valor > \alpha = 0,05$, não rejeita-se $H_0$, logo, há evidências que os resíduos seguem distribuição normal.

## c)

```{r}
X <- x %>% as.matrix()
prod_x <- t(X) %*% X # transposta * matriz normal
```

* Tem na diagonal principal as somas dos quadrados dos elementos das colunas de X

```{r}
prod_x %>% diag()

X^2 %>% colSums()
```

## d)

```{r}
B = prod_x %>% solve %*% t(X) %*% df$fluxo
B

fit <- lm(formula = fluxo ~ pressao + tipo, data = df)
fit %>% coefficients() %>% cbind()
```

## e)

```{r}
res <- fit$residuals
n = nrow(df)
k = ncol(df)

sigma_2_chapeu <- sum(res^2) / (n - k - 1)
sigma_2_chapeu

resumo$sigma
```


## f)

```{r}
resumo <- fit %>% summary()
resumo

pvalores <- resumo$coefficients[,4]
```



Os coeficientes significativos são:

- Pressão, para um $p-valor =$ `r pvalores[2] %>% round(3)` $ < \alpha = 0,10$

- Tipo, pois, sob a hipótese nula de que nenhum nível de "Tipo" seja significativo para o modelo contra a hipótese alternativa de que pelo menos um seja, como o tipo_B apresentou um $p-valor =$ `r pvalores[3] %>% round(3)` $ < \alpha = 0,05$, rejeita-se $H_0$ e a covariável torna-se significativa.

## g)

```{r}
coef <- fit %>% coefficients()
coef
```

- Pressão: a cada uma unidade aumentada na pressão, em média o fluxo aumenta em `r coef[2] %>% round(2)` unidades.

- TipoB: quando passa do nível A para o nível B, em média o fluxo decresce em `r coef[3] %>% round(2) %>% abs()` unidades

## h)

Dado um $R_{Ajustado}^2 = $ `r resumo$adj.r.squared %>% round(3)`, tem-se que as covariáveis explicam a variabilidade do fluxo em aproximadamente `r paste0(resumo$adj.r.squared %>% round(3)*100,"%")`.

## i)

```{r}
prod_x_in <- prod_x %>% solve()
H <- X %*% prod_x_in %*% t(X)
H <- H %>% round(2) 
H %>%  head(3)
```

* Simetrica

```{r}
H == t(H)
```


* Indepotente

```{r}
H%*%H == H
```


## j)

* Resíduos contra valores ajustados $\hat{Y}$:

Nota-se um comportamento aleatório entre os pontos, o que direciona a confirmar a homocedasticidade dos resíduos.

```{r}
plot(
  fit$residuals,
  fit$fitted.values
  )
```

* Resíduos contra a covariável $X_1$:

```{r}
plot(
  fit$residuals,
  df$pressao
  )
```


## Studentizados

```{r}
ni <- seq(-5,5, 0.01) # preditor linear
#logit <- 

```

